【裁判字號】    90,訴,731
【裁判日期】    900607
【裁判案由】    槍砲彈藥刀械管制等
【裁判全文】
臺灣板橋地方法院刑事判決                      九十年度訴字第七三一號
    公  訴  人  臺灣板橋地方法院檢察署檢察官
    被      告  乙○○
    指定辯護人  甲○
右列被告因違反槍砲彈藥刀械管制條例等案件，經檢察官提起公訴（九十年度偵字第
四九六七號），甲○判決如左：
    主    文
乙○○共同變造國民身分證與駕駛執照，足以生損害於他人，累犯，處有期徒刑參月
。扣案之柯俊明國民身分證、駕駛執照上乙○○照片貳張沒收。又未經許可寄藏手槍
，累犯，處有期徒刑伍年貳月。併科罰金新臺幣拾伍萬元，罰金如易服勞役，以銀圓
參佰元即新臺幣玖佰元折算壹日。扣案之西德SIG SAUER 廠製造之P220型口徑零點三
八吋之制式半自動手槍手槍壹支（槍枝管制編號0000000000，含彈匣壹個）、制式口
徑零點三八吋自動手槍子彈陸顆均沒收。應執行有期徒刑伍年參月，併科罰金新臺幣
拾伍萬元，罰金如易服勞役，以銀圓參佰元即新臺幣玖佰元折算壹日。扣案之柯俊銘
國民身分證、駕駛執照上乙○○照片貳張、西德SIG SAUER 廠製造之P220型口徑零點
三八吋之制式手制編號0000000000，含彈匣壹個）、制式口徑零點三八吋自動手槍子
彈陸顆均沒收。
    事    實
一、乙○○前於民國八十三年一月三十一日因違反麻醉藥品管理條例案件，經臺灣臺
    北地方法院判處有期徒刑六月，並經確定。於八十三年九月五日因違反肅清煙毒
    條例及麻醉藥品管理條例案件，經臺灣臺北地方法院判處有期徒刑一年四月及六
    月，應執行有期徒刑一年六月，於同年十二月二十一日經臺灣高等法院將違反麻
    醉藥品管理條例部分撤銷原判決，改判有期徒刑七月，應執行有期徒刑一年七月
    。上開案件嗣於八十四年八月三日假釋付保護管束。又於八十五年八月二日因違
    反藥事法及麻醉藥品管理條例案件，經臺灣臺北地方法院判處有期徒刑一年及八
    月，應執行有期徒刑一年六月，於八十六年三月二十日經臺灣高等法院撤銷原判
    決，改判有期徒刑一年及八月，應執行有期徒刑一年六月。嗣並撤銷前案假釋，
    應執行殘刑一年二十六日。復於八十六年一月二十三日因藥事法案件，經臺灣臺
    北地方法院判處有期徒刑十月，於同年五月八日經臺灣高等法院撤銷原判決，改
    判有期徒刑八月。後二案嗣經定應執行刑二年，連同前案撤銷假釋之殘刑，共應
    執行有期徒刑三年二十六日，於八十八年四月二十一日縮刑假釋，於八十八年五
    月二十六日縮刑假釋期滿執行完畢。竟仍不知悔改，復於八十九年十月間某日，
    在臺北市○○路青年公園附近路邊，拾獲柯俊銘之國民身分證、駕駛執照、及全
    民健康保險卡各一枚，竟意圖為自己不法之所有，將之侵占入己，為掩飾其另因
    毒品案件遭通緝之身分，遂於同年十月間某日，在臺北市○○路某處，以新臺幣
    （下同）五千元之代價，將其本人照片二張，連同柯俊銘之國民身分證及駕駛執
    照，交予有共同犯意聯絡之真實姓名年籍不詳綽號「阿明」之成年男子，由「阿
    明」於不詳時地將乙○○照片換貼至柯俊銘之國民身分證、駕駛執照上而變造之
    ，再交由乙○○持有，足生損害於柯俊銘。乙○○另又於九十年一月初某日，在
    臺北縣林口鄉內某處，受綽號「阿條」之林德宗（所涉違反違反槍砲彈藥刀械管
    制條例案件另由檢察官偵辦）委託，代為保管西德SIG SAUER 廠製造之P220型口
    徑零點三八吋之制式半自動手槍一支（槍枝管制編號0000000000，含彈匣一個）
    ，及該手槍所用之制式零點三八吋子彈九顆，乙○○旋將之藏置於向友人賈鴻英
    借得之車號七Ｋ─七九三０號自用小客車上。嗣於九十年三月五日凌晨一時十五
    分許（起訴書誤書為一時五十分許），乙○○駕駛上開自用小客車在臺北縣三峽
    鎮○○路七號之電動玩具店前為警查獲，並在該自用小客車之儀表板下方扣得前
    開制式手槍一支（含彈匣一個）及子彈九顆（嗣於內政部警政署刑事警察局鑑定
    時子彈已試射三顆），另在其所攜皮包內查獲前開經變造之柯俊銘國民身分證、
    駕駛執照、及未經變造之全民健康保險卡各一枚。
二、案經臺北縣警察局土城分局移送臺灣板橋地方法院檢察署檢察官偵查起訴。
    理    由
一、右揭事實，業據被告乙○○於警訊時及偵審中坦承不諱（見偵查卷第六頁至第七
    頁、第二十五頁背面至第二十六頁、第四十八頁背面、甲○九十年五月十日訊問
    筆錄、九十年五月二十四日審判筆錄），核與被害人柯俊銘於警訊時陳述情節大
    致相符（見偵查卷第五十四頁），並有偵查卷附業經換貼被告照片之柯俊銘國民
    身分證、駕駛執照、及全民健康保險卡各一枚、查獲槍枝照片五張可稽，復有西
    德制式點三八手槍一支（槍枝管制編號0000000000，含彈匣一個）、子彈九顆扣
    案可資佐證。該手槍及子彈經送內政部警政署刑事警察局鑑定結果，手槍係西德
    SIG SAUER 廠製造之P220型口徑零點三八吋之制式半自動手槍，送鑑時槍號已磨
    滅，經電解腐蝕法重現結果，研判原槍號為"G236453" ，槍管內具六條右旋來復
    線，機械性能良好，可擊發子彈，認具殺傷力。子彈九顆（經試射三顆），均係
    制式口徑零點三八吋自動手槍子彈（彈底標記均為"P M C 38 Super+P"），認具
    殺傷力，有該局九十年三月十二日刑鑑字第三三九六四號鑑驗通知書一紙在卷可
    參，本件事證明確，被告犯行洵堪認定。
二、查被告拾獲柯俊銘遺失之國民身分證、駕駛執照、及全民健康保險卡各一枚後侵
    佔入己，核其所為，係犯刑法第三百三十七條之侵占遺失物罪。其將柯俊銘之國
    民身分證、駕駛執照交由真實姓名年籍不詳綽號「阿明」之成年男子替其換貼照
    片而變造之，核其所為另犯同法第二百十二條之變造特種文書罪。其與該綽號「
    阿明」之成年男子間，就變造特種文書罪有犯意之聯絡與行為之分擔，為共同正
    犯。而其所犯上開侵占遺失物與共同變造特種文書二罪間，有方法結果之牽連犯
    關係，應從較重之變造特種文書罪處斷。另被告受託寄藏制式手槍及子彈，核其
    所為係犯槍砲彈藥刀械管制條例第七條第四項之未經許可寄藏同條第一項之手槍
    罪，及同條例第十二條之未經許可寄藏子彈罪。公訴意旨認被告寄藏子彈部分係
    犯同條例第十一條第四項之罪嫌，起訴法條有誤，應予變更。而被告同時同地以
    一寄藏行為，同時該當寄藏制式手槍及子彈二罪，為想像競合犯，應從較重之寄
    藏制式手槍罪處斷。再被告所犯上開共同變造特種文書與寄藏手槍二罪間，犯意
    個別，行為互殊，應分論併罰。查被告前於八十三年一月三十一日因違反麻醉藥
    品管理條例案件，經臺灣臺北地方法院判處有期徒刑六月，並經確定。於八十三
    年九月五日因違反肅清煙毒條例及麻醉藥品管理條例案件，經臺灣臺北地方法院
    判處有期徒刑一年四月及六月，應執行有期徒刑一年六月，於同年十二月二十一
    日經臺灣高等法院將違反麻醉藥品管理條例部分撤銷原判決，改判有期徒刑七月
    ，應執行有期徒刑一年七月。上開案件嗣於八十四年八月三日假釋付保護管束。
    又於八十五年八月二日因違反藥事法及麻醉藥品管理條例案件，經臺灣臺北地方
    法院判處有期徒刑一年及八月，應執行有期徒刑一年六月，於八十六年三月二十
    日經臺灣高等法院撤銷原判決，改判有期徒刑一年及八月，應執行有期徒刑一年
    六月。嗣並撤銷前案假釋，應執行殘刑一年二十六日。復於八十六年一月二十三
    日因藥事法案件，經臺灣臺北地方法院判處有期徒刑十月，於同年五月八日經臺
    灣高等法院撤銷原判決，改判有期徒刑八月。後二案嗣經定應執行刑二年，連同
    前案撤銷假釋之殘刑，共應執行有期徒刑三年二十六日，於八十八年四月二十一
    日縮刑假釋，於八十八年五月二十六日縮刑假釋期滿執行完畢，有臺灣高等法院
    檢察署刑案紀錄簡覆表及臺灣高等法院被告全國前案紀錄表各一件在卷可查，其
    於五年內再犯有期徒刑以上之本案之罪，為累犯，所犯上開各罪均應依法加重其
    刑。爰審酌被告侵占他人遺失之證件後加以變造，復未經許可寄藏具有殺傷力之
    制式手槍及子彈，有害社會治安，其犯罪之動機、目的、手段、知識程度、犯罪
    後坦承犯行等一切情狀，分別量處如主文所示之主刑，罰金部分並諭知易服勞役
    之折算標準，並定其應執行之刑，以示懲儆。
三、末查槍砲彈藥刀械管制條例第十九條第一項固規定：「犯第七條、第八條、第十
    條、第十一條、第十二條第一項至第三項、第十三條第一項至第三項之罪，經判
    處有期徒刑者，應於刑之執行完畢或赦免後，令入勞動場所，強制工作，其期間
    為三年」。惟司法院大法官會議基於憲法第八條規定之精神，業於八十七年十二
    月十八日作成釋字第四七一號解釋謂：「按人民身體之自由應予保障，憲法第八
    條設有明文。限制人身自由之法律，其內容須符合憲法第二十三條所定要件。保
    安處分係對受處分人將來之危險性所為拘束其身體、自由等之處置，以達教化與
    治療之目的，為刑罰之補充制度。本諸法治國家保障人權之原理及刑法之保護作
    用，其法律規定之內容，應受比例原則之規範，使保安處分之宣告，與行為人所
    為行為之嚴重性、行為人所表現之危險性，及對於行為人未來行為之期待性相當
    。槍砲彈藥刀械管制條例第十九條第一項規定，不問對行為人有無預防矯治其社
    會危險性之必要，一律宣付強制工作三年，限制其中不具社會危險性之受處分人
    之身體、自由部分，其所採措施與所欲達成預防矯治之目的及所需程度，不合憲
    法第二十三條所定之比例原則。犯上開條例第十九條所定之罪，不問對行為人有
    無預防矯治其社會危險性之必要，一律宣付強制工作三年之部分，與本解釋意旨
    不符，應自本解釋公布之日起不予適用。犯該條例第十九條第一項所列舉之罪，
    依個案情節符合比例原則部分，固應適用該條例宣告保安處分；至不符合部分而
    應宣告保安處分者，則仍由法院斟酌刑法第九十條第一項規定之要件，依職權為
    之，於此，自無刑法第二條第二項之適用，亦即仍有從新從輕原則之適用」。依
    上開解釋意旨，對於犯槍砲彈藥刀械管制條例第十九條第一項所列舉之罪，是否
    宣告保安處分及適用何法條宣告保安處分，應依個案情節、犯罪人之危險性及保
    安處分之目的，具體決定之。查本案被告前雖有犯罪紀錄，惟尚無違反槍砲彈藥
    刀械管制條例案件之前科，其雖犯本件寄藏槍彈之罪行，但並未持該槍彈作為另
    犯他案之兇器，依其犯罪情節，甲○認科以主文所示之刑罰即為已足，應無另以
    保安處分加以矯治之必要。本於上引釋解文之意旨，甲○認對被告無宣告強制工
    作之保安處分之必要，附此敘明。
四、扣案之柯俊銘國民身分證、駕駛執照上被告照片二張，係被告所有供變造特種文
    書所用之物，依刑法第三十八條第一項第二款規定宣告沒收。又扣案之西德SIG
    SAUER 廠製造之P220型口徑零點三八吋之制式半自動手槍手槍一支（槍枝管制編
    號0000000000，含彈匣一個）、制式口徑零點三八吋自動手槍子彈六顆，均係違
    禁物，依刑法第三十八條第一項第一款規定均予宣告沒收。另尚有扣案之上開制
    式子彈三顆，於刑事警察局鑑定時業經試射，僅剩已不具殺傷力之彈殼，既已非
    違禁物，又非被告所有之物，爰不再宣告沒收，附此敘明。
據上論斷，應依刑事訴訟法第二百九十九條第一項前段、第三百條，槍砲彈藥刀械管
制條例第七條第四項、第十二條第四項，刑法第十一條前段、第二十八條、第二百十
二條、第三百三十七條、第五十五條、第四十七條、第五十一條第五款、第四十二條
第二項、第三十八條第一項第一款、第二款，罰金罰鍰提高標準條例第一條前段、第
二條，現行法規所定貨幣單位折算新臺幣條例第二條，判決如主文。
本案經檢察官李傳侯到庭執行職務。
中      華      民      國      九   十     年     六     月     七     日
                                        臺灣板橋地方法院刑事第四庭
                                            法    官    談      虎
右正本證明與原本無異。
如不服本判決，應於判決送達後十日內，向甲○提出上訴狀。
                                            書 記 官    陳  君  偉
中      華      民      國      九   十     年     六     月     七     日
附錄本案論罪科刑法條全文：
槍砲彈藥刀械管制條例第七條第四項
  未經許可，持有、寄藏或意圖販賣而陳列第一項所列槍炮、彈藥者，處五年以上有
  期徒刑，併科新臺幣一千萬元以下罰金。
槍砲彈藥刀械管制條例第十二條第四項
  未經許可，持有、寄藏或意圖販賣而陳列子彈者，處五年以下有期徒刑，併科新臺
  幣三百萬元以下罰金。
刑法第二百十二條
  偽造、變造護照、旅券、免許證、特許證及關於品性、能力、服務或其他相類之證
  書、介紹書，足以生損害於公眾或他人者，處一年以下有期徒刑、拘役或三百元以
  下罰金。
刑法第三百三十七條
  意圖為自己或第三人不法之所有，而侵占遺失物、漂流物或其他離本人所持有之物
  者，處五百元以下罰金。


司法院資訊處製作；財團法人民間司法改革基金會備份。
